臺灣臺北地方法院民事判決　　　九十三年度簡上字第六一七號
上　訴　人　乙○○
訴訟代理人　余西鈞律師
被　上訴人　丙○○
訴訟代理人　陳建榮律師
當事人間請求確認本票債權不存在事件，上訴人對於中華民國93
年8月20日臺灣臺北地方法院臺北簡易庭92年度北簡字第21066號
第1審判決提起上訴，本院於 94年4月6日言詞辯論終結，判決如
下：
    主  文
上訴駁回。
第二審訴訟費用由上訴人負擔。
    事實及理由
一、上訴人起訴主張：兩造於民國 90年7月23日協議，由被上訴
    人出資新台幣（下同）11,050,000元購買基河二期專案住宅
    即坐落台北市中山區○○○路162巷3號1樓、同路巷64號9樓
    、17號9樓房屋（下稱系爭房屋），登記上訴人名下，上訴
    人於系爭房屋出售後，需於91年7月23日前償還被上訴人之
    出資額，若未售出，上訴人應無條件將系爭房屋返還予被上
    訴人，倘上訴人於91年7月23日前未將系爭房屋出售，返還
    被上訴人出資格額，被上訴人僅得請求上訴人返還系爭房屋
    。故上訴人實無簽發發票日民國90年7月13日，面額新台幣
    （下同）11,050,000元，到期日為91年7月23日之本票（下
    稱系爭本票）之必要，且系爭本票係為擔保系爭房屋之移轉
    ，系爭房屋既未出售，上訴人對被上訴人僅負有返還系爭房
    屋之義務，並不負金錢債務，被上訴人對上訴人並無系爭本
    票債權，詎被上訴人竟持系爭本票聲請強制執行，致上訴人
    私法上之權利有受侵害之虞，而有以判決除去之必要，爰求
    命判決確認被上訴人對上訴人之系爭本票債權不存在等語。
    並聲明：（一）原判決廢棄。（二）確認被上訴人持有上訴
    人簽發之系爭本票債權不存在。
二、被上訴人則以：兩造約定上訴人於91年7月23日前不能給付
    被上訴人11,050,000元，應返還系爭房屋，係新債清償或代
    物清償，除非上訴人給付系爭房屋完畢，被上訴人仍得主張
    舊債務而請求一定金錢，上訴人簽發系爭本票，實係為擔保
    11,050,000元之給付。況系爭協議書所載金錢債務、返還系
    爭房屋債務及系爭本票債務，均具有消滅兩造終結合夥生權
    利義務之同一目的，上訴人於清償期屆至時，未依約給付，
    被上訴人即得主張債務不履行之責任，除非被上訴人本票已
    獲兌現，否則金錢債務並不消滅，且被上訴人既未受領系爭
    房屋之移轉登記，兩造間原有債之關係即未消滅等語，資為
    抗辯。並聲明：上訴駁回。
三、上訴人主張兩造約定由被上訴人出資11,050,000元購買系爭
    房屋，登記上訴人名下，並於 90年7月23日協議，上訴人於
     91年7月23日前償還被上訴人出資，若屆期無法償還，上訴
    人無條件返還系爭房屋，並簽發系爭本票予被上訴人，被上
    訴人嗣持系爭本票聲請強制執行等情，業據其提出協議書、
    本院 92年度票字第38079號裁定為證（見原審卷第7至8頁）
    ，且為被上訴人所不爭執，堪信為真。本件兩造所爭執者厥
    為，被上訴人持有系爭本票，有無原因關係？上訴人未於91
    年 7月23日前給付被上訴人11,050,000元，系爭本票之債權
    是否消滅？茲論述如下：
    （一）按解釋意思表示，應探求當事人之真意，不得拘泥於
          所用之辭句，民法第98條定有明文。而解釋當事人之
          契約，應以當事人立約當時之真意為準，而真意何在
          ，又應以過去事實及其他一切證據資料為斷定之標準
          ，不能拘泥文字致失真意。查系爭協議書第1、2條約
          定：系爭房屋被上訴人出資11,050,000元，上訴人必
          須於 91年7月23日前償還，前半年不計息，後半年按
          年利率7.2%計算。若屆期無法償還，上訴人願無條件
          返還系爭房屋，其間貸款利息、契稅、代書費、增值
          稅均由上訴人負擔，此有卷附協議書足參（見原審卷
          第8頁）。而「兩造係因被上訴人出資購買系爭房屋
          ，但登記上訴人名下，因被上訴人當時已不信任上訴
          人，希望上訴人將錢還給被上訴人，房子歸上訴人所
          有，如果上訴人於 91年7月23日前無法還錢，即應將
          房子登記予給被上訴人，因被上訴人出了大部分的錢
          ，房子應屬於被上訴人。倘上訴人於91年7月23日前
          將房屋賣掉，僅須返還被上訴人11,050,000元，剩餘
           的錢不須作分配，上訴人簽發系爭本票，係為擔保
          協議書之履行」等情，業據證人甲○○證述在卷（見
          本院卷第43至44頁、第46頁），可見兩造協議之真意
          係結算並終結系爭房屋之合夥關係，上訴人簽發系爭
          本票，係為擔保上訴人取回出資額，而被上訴人取回
          出資額之方式，為上訴人給付11,050,000元，或移轉
          系爭房屋之所有權。
    （二）上訴人自認其未於91年7月23日前給付被上訴人11,05
          0,000元，且系爭房屋目前為法院假扣押，並設定1,6
          50,000元之抵押權，迄今未移轉登記予被上訴人（見
          本院卷第56、第91頁），上訴人既未履行協議書之約
          定，系爭本票所擔保之債權即未消滅，上訴人主張合
          夥房屋未出售，系爭本票債權不存在云云，並無可取
          。
四、綜據右述，上訴人簽發系爭本票，非無原因關係，而系爭本
    票係在擔保協議之履行，上訴人既未能於協議後1年內給付
    11,050,000元予被上訴人，亦未於1年後移轉系爭房屋，其
    本票所擔保之債權，即不因此而消滅，上訴人主張系爭本票
    債權不存在，求予判決確認，顯無理由，應予駁回。原審判
    決認定理由雖有不同，惟結果並無二致，仍應予維持，上訴
    意旨指摘原判決不當，求予廢棄改判，並無理由，應予駁回
    。
四、據上論結，本件上訴為無理由，依民事訴訟法第436條之1第
    3項、第449條第2項、第78條，判決如主文。
中　　　華　　　民　　　國　 94 　年　 4 　月   20    日
                          民事第五庭審判長法  官 吳青蓉
                                          法  官 周美雲
                                          法  官 吳素勤
正本係照原本作成
本件當事人須以本判決適用法律法律顯有錯誤為上訴理由時，始
得於本判決送達後二十日內向本院提出上訴狀，同時表明上訴理
由；如已於本判決宣示後送達前提起上訴者，應於判決送達後十
日內補具上訴理由（均須按他造當事人之人數附繕本），並經本
院許可後方得上訴最高法院。
中　　華　　民　　國　　94　　年　　4 　　月　　21　　日
                                          書記官 曾寶生
